【裁判字號】    92,訴緝,19
【裁判日期】    920225
【裁判案由】    偽造文書
【裁判全文】
臺灣臺中地方法院刑事判決                          九十二年度訴緝字第一九號
    公  訴  人  臺灣臺中地方法院檢察署檢察官
    被      告  乙○○原名張.
右列被告因偽造文書案件，經檢察官提起公訴（八十七年度偵字第一七六六四號），
及移送併辦（九十年度偵字第三九二三號），本院判決如左：
    主  文
乙○○無罪。
    理  由
一、公訴意旨略以：被告乙○○於民國八十四年五月二十七日，受告訴人甲○○之委
    託，代為轉交告訴人之上海商業儲蓄銀行（下稱上海銀行）存摺及印章予告訴人
    之妻，詎被告於收受該存摺、印章後，意意圖為自己不法之所有，於同日，前往
    上海銀行，偽填領取新台幣（下同）一百三十萬元之取款憑條，並盜蓋告訴人上
    開印章於其上，完成偽造文書後，持向上海銀行之行員行使，請求提領一百三十
    萬元，致該行員不疑有詐，如數交付該金額予被告，因認被告係犯刑法第二百十
    六條、第二百十條行使偽造私文書及第三百三十九條第一項之詐欺取財罪嫌云云
    。
二、按犯罪事實應依證據認定之，無證據不得推定其犯罪事實，又不能證明被告犯罪
    或其行為不罰者，應諭知無罪之判決，刑事訴訟法第一百五十四條及第三百零一
    條第一項分別定有明文。次按，告訴人之告訴，係以使被告受刑事訴追為目的，
    是其陳述是否與事實相符，仍應調查其他證據以資審認，最高法院五十二年臺上
    字第一三００號亦著有判例。又刑法第二百十條之偽造私文書罪，以無制作權之
    人冒用他人名義而制作該文書為要件之一，如果行為人基於他人之授權委託，即
    不能謂無制作權，自不成立該條之罪，最高法院四十七年台上字第二二六號著有
    判例足資參照。另按刑法第三百三十九條第一項詐欺取財罪之成立，係以意圖為
    自己或第三人不法之所有，以詐術使人陷於錯誤，而將本人或第三人之物交付為
    構成要件，所謂以詐術使人交付，必須被詐欺人因其詐術而陷於錯誤，始為相當
    ，若其所用方法，不能認為詐術，亦不致使人陷於錯誤，即不構成該罪，最高法
    院著有四十六年度台上字第二六Ｏ號判例可資參照。
三、本件公訴人認被告涉有行使偽造私文書及詐欺罪嫌，無非係以被告於八十四年五
    月二十七日，利用告訴人甲○○所委託欲轉交予告訴人配偶之右揭上海銀行存摺
    、印章，偽填告訴人提領一百三十萬元之取款憑條，向上海銀行行員行使，致該
    受理行員陷於錯誤，誤以為係告訴人欲領款，而給付一百三十萬元予被告，並提
    出該取款憑條影本為其依據，惟訊據被告堅決否認上開犯行，辯稱：當時伊與告
    訴人是好朋友，伊因從事進口牛肉生意，需要資金週轉，曾陸續向告訴人借貸一
    千多萬元，因告訴人將於八十四年五月二十七日出國，伊即告知告訴人，在告訴
    人出國期間，可能需要用錢，告訴人遂於同年五月二十六日或五月二十七日，將
    上揭存摺、印章交付予伊，表示伊如果有需要用錢，可自行去提領摺內存款。後
    來伊需用錢，即以該存摺、印章，前往上述上海銀行提領一百三十萬元，伊之領
    款既經告訴人事前同意借貸予伊，伊並無偽造私文書、詐欺之犯行，應不為罪等
    語資為抗辯。
四、經查：
  (1)本案告訴人於八十六年四月八日提起告訴時，係指訴：被告與被告之配偶陳華櫻
    ，共同利用其出國期間，進入其辦公室，竊取其抽屜內之上揭存摺、印章，再假
    冒告訴人名義，前往上海銀行盜領存款一百三十萬元云云（見臺灣臺中地方法院
    檢察署八十六年度偵字第八一九六號卷第八頁），嗣經臺灣臺中地方法院檢察署
    檢察官起訴後，被告之配偶陳華櫻業據本院判處無罪確定在案（見本院八十八年
    度訴字第五五六號卷第十八頁）；嗣告訴人於檢察官偵查中又改指訴：其係將上
    述存摺、印章交給被告，要求被告代轉交給告訴人之配偶，詎被告竟去盜領云云
    （見臺灣臺中地方法院檢察署八十七年度偵字第七二一六號卷第九頁反面、第十
    四頁反面）；復於本院調查中再度改稱：「八十四年五月二十七日我並沒有把上
    海銀行的存摺、印章交給被告。存摺、印章我都放在公司，我從事保險業務，被
    告是我的客戶，而且被告是我的房客，被告可以自由出入我的公司，我的存摺、
    印章放在公司抽屜，任何人都可以打開」云云（見本院卷第五二頁），依告訴人
    上開指訴內容，被告究有無竊取上開存摺、印章之行為，告訴人前後陳述不一，
    互有矛盾，是否真有指訴之事實，已足啟人疑竇，復參諸告訴人出國期間僅五天
    ，其存摺、印章平日既皆放在辦公室抽屜內，表示其認定該處所安全無虞，則短
    暫出國，是否即須將該存摺、印章轉交其配偶存放，亦有可疑，且如此重要之物
    ，告訴人若真認有轉交其配偶之需要，自應會在出國前，即作好安排，或係自己
    先行交付予配偶，或係交待其配偶自行前往辦公室拿取，始符常情，何須交待被
    告轉交？是告訴人指訴內容實難遽信。又依告訴人所述，其辦公室一層樓之員工
    有四十幾人（見本院卷第五四頁），若被告果真前往行竊，焉有不被其他員工發
    現之理，綜上，足認告訴人上揭指訴，尚難採信。
  (2)次查，被告辯稱當時係告訴人同意借貸金錢予伊，表示伊可自行提領存摺內金額
    乙情，業據本院於調查中一再要求告訴人回憶陳述當時實情，告訴人業於本院調
    查中自承：「（問：你出國前到底有無將印章、存摺交給被告？）我現在想起來
    ，確實有在八十四年五月二十六日，將印章、存摺交給被告，但我沒有同意被告
    自由去提領我的錢」、「（問：那你交給被告存摺、印章的目的？）因被告做進
    口牛肉生意，需要錢週轉，且被告說有時要軋三點半的票，所以需要我的帳戶給
    他軋頭寸，我有同意把帳戶借給被告軋，但有告訴被告事後要把錢回補進我的帳
    戶裡面，但是在我出國期間被告就提領一百三十萬元，並沒有回補，所以我認為
    他詐欺」、「（問：事情就是如此？）就是被告沒有履行回補的約定，所以我才
    告他」等語甚為明確（見本院卷第五五、五六頁），顯見告訴人確有交付上開存
    摺、印章予被告，並同意被告於其出國期間，可自用運用該存摺內之資金為週轉
    之情事，準此，被告於八十四年五月二十七日提領一百三十萬元之行為，既係基
    於告訴人之授權，其填寫前述取款憑條之行為，自不構成偽造私文書之犯行，其
    領款行為亦無任何施用詐術之行為可言，核與詐欺罪亦不相當。縱被告事後因故
    未依約回補所借貸金錢，固屬可議，惟此乃係民事上債務不履行之糾葛，尚難以
    此遽論被告有偽造私文書及施用詐術詐欺之情形，其理至明。此外，本院復查並
    無任何積極證據足資證明被告有何偽造私文書、詐欺犯行，既不能證明被告犯罪
    ，自應依法為其無罪之諭知。
五、本件既為無罪之諭知，則與移送併辦部分即九十年度偵字第三九二三號，自無裁
    判上一罪關係，就此部分應退回由檢察官另行處理，附此敘明。
據上論斷，應依刑事訴訟法第三百零一條第一項，判決如主文。
本案經檢察官洪志明到庭執行職務。
中     華     民     國     九十二     年     二     月      二十五     日
                                  臺灣臺中地方法院刑事第七庭
                                      審判長法  官  夏 一 
                                            法  官  陳 卿 和
                                            法  官  蔡 美 華
右正本證明與原本無異。
如不服本判決，應於判決送達後十日內向本院提出上訴狀，上訴於臺灣高等法院臺中
分院( 須附繕本 )。
                                            書記官
中    華    民    國      九十二      年       二      月     二十六    日


司法院資訊處製作；財團法人民間司法改革基金會備份。
